【裁判字號】    99,抗,197
【裁判日期】    990309
【裁判案由】    沒入保證金
【裁判全文】
臺灣高等法院刑事裁定                   99年度抗字第197號
抗  告  人
即聲請  人  臺灣臺北地方法院檢察署檢察官
具  保  人  甲○○
被      告  乙○○
上列抗告人因聲請沒入保證金案件，不服臺灣臺北地方法院中華
民國98年12月23日所為裁定（98年度聲字第3257號），提起抗告
，本院裁定如下：
    主  文
原裁定撤銷。
甲○○繳納之保證金新臺幣拾萬元沒入之。
    理  由
一、原裁定意旨略以：
  (一)被告乙○○因偽造文書案件，經原審指定保證金新台幣（以
    下同）10萬元，並由具保人甲○○於民國94年2月25日出具
    現金保證後，將被告停止羈押釋放，該案經原審以93年度訴
    字第802號判決判處有期徒刑1年2月，於98年6月18日確定，
    嗣經本院以98年度聲減字第274號裁定減為有期徒刑7月定等
    情，有原審94年度刑保字第98號刑事保證金收據影本附於臺
    灣臺北地方法院檢察署98年度執聲沒字第304號執行卷宗內
    可考，並有本院被告前案紀錄表1份在卷可查，固堪認定。
  (二)被告於上開案件執行時（臺灣臺北地方法院檢察署98年度執
    減更字第244號），抗告人即聲請人雖曾寄發執行傳票至「
    臺北市中山區○○○路○段43號2樓之14」之被告住所地，通
    知被告於98年10月13日到案執行，惟該次傳喚未同時向被告
    居所地之「臺中市西區○○○○街19號7樓之2」、「臺北市○
    ○區○○街125巷39之2號3樓」寄發執行傳票，嗣抗告人雖
    重新寄發執行傳票至被告上開2址之居所地，通知被告於98
    年11月2日到案執行，惟本次卻未一併向被告之住所地即「
    臺北市中山區○○○路○段43號2樓之14」重為寄發執行傳票
    之情，有送達證書3張存卷可參，本件尚難認被告已受合法
    傳喚，故被告雖未於抗告人所指定之日期到案接受執行，亦
    難遽認被告已有逃匿之事實。從而，抗告人以被告已逃匿為
    由，聲請沒入具保人所繳交之保證金10萬元，於法尚有未合
    ，應予駁回等語。
二、抗告意旨略以：依最高法院96年度台抗字第766號裁定要旨
    ，被告有數住、居所，檢察官得以不同期日分別向該住、居
    所傳喚，並不限制檢察官須於同一期日傳喚各該住、居所。
    檢察官於98年10月13日傳喚被告「臺北市中山區○○○路」
    之住所地，因被告未到，再次於98年11月2日傳喚被告「臺
    中市西區」、「臺北市○○區○○街」之居所地，於法並無
    不合。檢察官已盡力用各種方法先後向被告住、所地為傳喚
    ，傳喚不到始依刑事訴訟法第469條予以拘提，既無法拘提
    到案，足見被告已逃匿，原審以須於同一期日傳喚所有住、
    居所，始屬合法傳喚，顯然增加法律所未規定之不合理負擔
    ，為此提起抗告云云。
三、經查：
  (一)按具保之被告逃匿者，應命具保人繳納指定之保證金額，並
    沒入之。刑事訴訟法第118條第1項明文規定。次按被告、自
    訴人、告訴人、附帶民事訴訟當事人、代理人、辯護人、輔
    佐人或被害人為接受文書之送達，應將其住所、居所或事務
    所向法院或檢察官陳明。前項之陳明，其效力及於同地之各
    級法院。刑事訴訟法第55條第1項、第2項分別定有明文。是
    依當事人陳報之居所送達文書，自屬於法有據。又，送達文
    書，除本章有特別規定外，準用民事訴訟法之規定。送達於
    應受送達人之住居所、事務所或營業所行之。送達於住、居
    所、事務所或營業所不獲會晤應受送達人者，得將文書付與
    有辨別事理能力之同居人或受僱人。送達不能依前二條規定
    為之者，得將文書寄存送達地之自治或警察機關，並作送達
    通知書兩份，一份黏貼於應受送達人住居所、事務所、營業
    所或其就業處所門首，另一份置於該送達處所信箱或其他適
    當位置，以為送達。寄存送達，自寄存之日起，經十日發生
    效力。刑事訴訟法第62條、民事訴訟法第136條第1項、第13
    7條、第138條第1項、第2項分別定有明文。是於法送達僅須
    符合對被告之住、居所、事務所、營業所之一處所為送達或
    補充送達或寄存送達之規定，即屬合法傳喚被告，而不以同
    時對被告之住、居所、事務所、營業所等處併為傳喚通知為
    必要自明。
  (二)查，本件被告乙○○之住所為「臺北市中山區○○○路○段
    43號2樓之14」，有法務部戶役政連結作業系統個人基本資
    料在卷可稽。抗告人已依法將執行傳票向被告住所地為送達
    ，另送達台中市○○○○街19號7樓之2（查無此人），通知被
    告應於98年10月13日上午10時到案執行，該住所地傳票並為
    被告之受僱人許金城於同年10月1日收受，此有送達證書2紙
    在卷可佐，而被告亦於同年10月9日具狀主張權利，自有合
    法補充送達效力。惟，被告仍無故不到案執行，抗告人再通
    知被告應於98年11月2日上午10時到案執行，並分別向被告
    上開二居所地為送達，已生合法送達效力。然，被告仍無故
    不到案執行，嗣抗告人於98年10月13日、98年11月24日分別
    向其住所地、「臺北市○○區○○街」之居所地核發拘票，
    均拘提未獲，有拘票回執附卷可按，足證抗告人已依法傳喚
    、拘提被告到案執行。
  (三)原審以抗告人未同時對被告之住所地、居所地寄發傳票為由
    ，認未合法傳喚，而駁回聲請人沒入保證金之聲請。然依首
    揭說明，對被告之住所、居所為送達，僅需其一處所有合法
    送達，即生送達之效力，無需同時均對被告之住所、居所為
    送達之必要。本件已就被告之住、居所先後為送達，即生合
    法送達之效力，抗告人以被告經傳喚、拘提而不獲，而認被
    告顯於執行中有逃匿之事實，洵屬有據。原審法院認抗告人
    未對被告為前開執行通知之合法送達，而駁回聲請人之聲請
    ，應有誤會。
四、綜上所述，本件業已合法傳喚、拘提被告乙○○而不獲，具
    保人甲○○經通知亦未偕同被告到庭或陳明其所在，抗告人
    依首揭規定聲請沒入具保人甲○○所繳納之保證金10萬元，
    依法有據，原裁定予以駁回自有違誤。是聲請人執上開事由
    提起抗告指摘原裁定不當，為有理由。又依本院在監在押查
    詢申請表所示，被告仍未到案執行，事證已明，爰由本院逕
    行裁定如主文第2項所示。
據上論斷，應依刑事訴訟法第413條裁定如主文。
中    華    民    國    99    年    3     月    9     日
                  刑事第二十一庭審判長法  官 蔡聰明
                                      法  官 楊力進
                                      法  官 許永煌
以上正本證明與原本無異。
具保人如不服本裁定，應於收受送達後五日內向本院提出抗告狀
。
被告不得抗告。
                                      書記官 江采廷
中    華    民    國    99    年    3     月    11    日

司法院資訊處製作；財團法人民間司法改革基金會備份。
